【裁判字號】    96,易,1371
【裁判日期】    970310
【裁判案由】    詐欺
【裁判全文】
臺灣桃園地方法院刑事判決              96年度易字第1371號
公  訴  人  臺灣桃園地方法院檢察署檢察官
被      告  丙○○
            乙○○
            己○○
上列被告因詐欺案件，經檢察官聲請簡易判決處刑（96年度偵字
第1478號、第8595號），本院認不宜以簡易判決處刑，改依通常
程序審理，判決如下：
    主  文
丙○○共同意圖為自己不法之所有，以詐術使人將本人之物交付
，處有期徒刑捌月，減為有期徒刑肆月；又共同意圖為自己不法
之所有，以詐術使人將本人之物交付，處有期徒刑柒月，減為有
期徒刑月又拾伍日。應執行有期徒刑柒月。
乙○○共同意圖為自己不法之所有，以詐術使人將本人之物交付
，處有期徒刑壹年肆月，減為有期徒刑捌月。
己○○幫助意圖為自己不法之所有，以詐術使人將本人之物交付
，處有期徒刑壹年，減為有期徒刑陸月；又幫助意圖為自己不法
之所有，以詐術使人將本人之物交付，處有期徒刑捌月，減為有
期徒刑肆月；又幫助意圖為自己不法之所有，以恐嚇使人將本人
之物交付，處有期徒刑拾月，減為有期徒刑伍月；又幫助意圖為
自己不法之所有，以詐術使人將本人之物交付，處有期徒刑壹年
，減為有期徒刑陸月。應執行有期徒刑壹年陸月。
    事  實
一、丙○○前因賭博案件，經本院以88年度壢簡字第1076號判決
    判處有期徒刑6 月確定，於民國89年3 月1 日易科罰金執行
    完畢（不構成累犯）。詎猶不知悔改，丙○○、莊政銘、某
    2 名姓名、年籍不詳之成年人共同基於意圖為自己不法所有
    之犯意聯絡，先由莊政銘在大陸地區命令某真實姓名、年籍
    不詳之成年人，於95年8 月8 日，先由該名成年人以電話向
    王燕足佯稱身分證件遭他人冒用，須匯款至指定之帳戶，否
    則會有牢獄之災為由，致王燕足陷於錯誤，依詐騙集團成員
    之指示，於95年8 月8 日12時30分許，匯款新臺幣（下同）
    60,000元至丙○○所有之局號0000000 、帳號0000000 號中
    壢市志廣郵局帳戶內（以下簡稱丙○○所有之郵局帳戶），
    後隨即遭丙○○提領一空，並將領得之金錢交由莊政銘指示
    某姓名年籍不詳之成年男子；丙○○、莊政銘及某2 名姓名
    、年籍不詳之成年人另基於意圖為自己不法所有之犯意聯絡
    ，於95年8 月9 日，莊政銘先命令某姓名、年籍不詳之成年
    人，由該成年人先以電話向劉奇翎佯稱被當作人頭戶，必須
    將帳戶裡之金錢轉帳至他處為由，致劉奇翎陷於錯誤，依詐
    騙集團成員之指示，於95年8 月9 日13時55分許，匯款50,0
    00元至丙○○所有之郵局帳戶內，後隨即遭丙○○提領一空
    ，並將領得之金錢交由莊政銘指示之某姓名年籍不詳成年人
    ，後經王燕足、劉奇翎察覺有異，報警處理，而知悉上情。
二、乙○○前因違反電子遊戲場業管理條例案件，經臺灣新竹地
    方法院以93年度竹北簡字第106 號判決判處拘役20日確定，
    於93年9 月1 日易科罰金執行完畢（不構成累犯）。詎猶不
    知悔改，莊政銘、乙○○及某姓名、年籍不詳之成年女子共
    同基於意圖為自己不法所有之犯意聯絡，先由莊政銘在大陸
    地區命令該真實姓名、年籍不詳之成年女子以電話向林韋君
    佯稱身分證件被冒用，其銀行內有不詳金錢進出，需先將銀
    行之存款存入對方所指定之帳戶內監管48小時為由，致林韋
    君陷於錯誤，依詐騙集團成員之指示，接續於95年8 月8 日
    許、95年8 月9 日分別匯款590,000 元、159,000 元（共計
    749,000 元）至乙○○所有之中國信託商業銀行新竹分行帳
    號000000000000帳戶中（以下簡稱乙○○所有之中國信託商
    銀帳戶），莊政銘再於上開金錢匯入之後，隨即要乙○○前
    往提領，並將領得之金錢交由莊政銘指示之不知名成年男子
    ，後經林韋君察覺有異，報警處理，而知悉上情。
三、己○○因具有莊政銘母親之親密身分，故若於莊政銘所屬之
    詐騙集團成員取得被害人遭詐騙之金錢，因銀行營業時間已
    屆，而無法於同日匯出之時，莊政銘遂指示詐騙集團中負責
    領款之人員（俗稱車手），將該贓款交付予己○○，己○○
    雖明知邇來社會上詐騙集團犯案層出不窮，並可預見將為他
    人轉匯金錢，恐遭利用，做為他人掩飾不法所有之去向，竟
    仍為下列犯行：
  (一)莊政銘及某2 名不詳姓名、年籍之成年人共同基於意圖為自
    己不法所有之犯意聯絡，於95年9 月7 日13時30分許，先由
    該成年人以電話向莊世賢佯稱係臺灣臺北地方法院檢察署檢
    察官，因其帳戶之存款有異常需查驗，必須匯款至臺灣臺北
    地方法院檢察署所指定之帳戶為由，致莊世賢陷於錯誤，依
    詐騙集團成員之指示，於95年8 月8 日12時30分許，匯款76
    3,000 元至李碧珠所有之局號0000000 、帳號0000000 號之
    竹南郵局帳戶內，己○○基於幫助他人詐欺取財之不確定故
    意，由某不詳姓名、年籍之成年人經由莊政銘之指示提領款
    項後交由己○○，己○○再依莊政銘之指示，轉匯至莊政銘
    所指定之帳戶內。
  (二)莊政銘及某2 名不詳姓名、年籍之成年人共同基於意圖為自
    己不法所有之犯意聯絡，先於95年9 月7 日9 時30分許，由
    某不詳姓名之成年人先以電話向王美麗佯稱其身分證被冒用
    ，必須將帳戶裡的金錢轉帳至他處為由，致王美麗陷於錯誤
    ，依詐騙集團成員之指示，於95年9 月7 日14時31分、14時
    49分許，分別匯款80,000元、100,000 元（共計180,000 元
    ）至蕭坤永所有之新竹國際商業銀行0000000000000 帳戶內
    ，己○○另基於幫助他人詐欺取財之不確定故意，由莊政銘
    指示某不詳姓名、年籍之成年人提領款項後，交由己○○匯
    至莊政銘所指定之帳戶內。
  (三)莊政銘、戊○○及某不詳姓名、年籍之成年男子共同基於意
    圖為自己不法所有之犯意聯絡，先由詐騙集團成員於95年12
    月4 日14時30分許，撥打電話予劉春蘭，恫稱其兒子積欠他
    人金錢，如不還錢，其兒子將會有生命危險等語，而以加害
    生命、身體之事，恐嚇劉春蘭，致劉春蘭心生恐懼，遂依詐
    騙集團成員之指示，於同日與其配偶杜炎明給付40,000元、
    47,000元、188,000 元、90,000元（共計365,000 元）予戊○○（由本院另案審理中），己○○復基於幫助他人恐嚇取
    財之不確定故意，戊○○收取金錢後，依莊政銘之指示交由
    己○○，己○○再轉匯至莊政銘所指定之地點。
  (四)莊政銘、丁○○及不詳姓名年籍之成年人共同基於意圖為自
    己不法所有之犯意聯絡，於95年12月15日早上，由莊政銘指
    示某姓名、年籍不詳之成年人先以電話向甲○○○佯稱其身
    分證被冒用，必須將帳戶裡的金錢轉帳至他處為由，致甲○○○陷於錯誤，依詐騙集團成員之指示，於95年12月15日、
    95年12月18日分別交付830,000 元、1,530,000 元、150,00
    0 元、400,000 元、250,000 元（共計3,160,000 元，聲請
    簡易判決處刑書之附表誤載為763,000 元）予丁○○（由本
    院另案審理中），己○○另基於幫助他人詐欺取財之不確定
    故意，丁○○收取金錢後，交由己○○匯至莊政銘所指定之
    地點，嗣因警於95年12月9 日16時許，在桃園縣蘆竹鄉○○
    路與五福六路口，當場查獲向被害人取款之戊○○，另於95
    年12月19日10時30分許，在桃園縣八德市○○路○ 段364 巷
    52弄30衖21號，當場查獲丁○○，始循線查悉上情。
四、案經內政部警政署刑事警察局移請及桃園縣政府警局大園分
    局報請臺灣桃園地方法院檢察官偵查後聲請簡易判決處刑。
    理  由
壹、程序事項：
一、按被告之自白，非出於強暴、脅迫、利誘、詐欺、疲勞訊問
    、違法羈押或其他不正之方法，且與事實相符者，得為證據
    ，刑事訴訟法第156 條第1 項定有明文。查本件被告丙○○
    於96年1 月9 日所為之偵查筆錄（見偵卷第147 頁），被告
    丙○○既未能指出其偵查筆錄係遭何強暴、脅迫、利誘、詐
    欺、疲勞訊問、違法羈押或其他不正之方法所取得，僅泛稱
    ：當初事後知道錯了，所以偵查中才這樣說，偵查中所言不
    實在，故無證據能力云云，顯與法律規定不符，而不足採信
    ，是本院認被告丙○○上開偵查中之自白具有證據能力。
二、按被告以外之人於審判外之言詞或書面陳述，除法律有規定
    者外，不得作為證據，刑事訴訟法第159 條第1 項固定有明
    文。惟被告以外之人於審判外之陳述，雖不符同法第159 條
    之1 至之4 規定，而經當事人於審判程式同意作為證據，法
    院審酌該言詞陳述或書面陳述作成時之情況，認為適當者，
    亦得為證據。又當事人、代理人或辯護人於法院調查證據時
    ，知有第159 條第1 項不得為證據之情形，而未於言詞辯論
    終結前聲明異議者，視為有前項之同意，同法第159 條之5
    規定甚明。查本件被害人林韋君、莊世賢、王美麗、劉春蘭
    、王燕足、劉其翎於警詢之證述，固係被告丙○○、乙○○
    、己○○以外之人審判外之言詞陳述，惟被告丙○○、乙○○、己○○迄至本院言詞辯論終結前，均未聲明異議，本院
    審酌上開證人於警詢均在自由意志下陳述，作為被告丙○○
    、乙○○、己○○犯罪證據，應屬適當，依同法第159 條之
    5 規定，應有證據能力。
三、按「被告以外之人於審判外之言詞或書面陳述，除法律有規
    定者外，不得作為證據」，刑事訴訟法第159 條定有明文。
    關於證人戊○○、丁○○在警詢中所為之證述，均係被告丙○○、乙○○、己○○以外之人於審判外所為之陳述，且公
    訴人未特予證明（自由證明）該等警詢筆錄具有較可信之特
    別情況，是依上開規定，該等警詢筆錄之記載，就證明構成
    犯罪之事實，固無證據能力。惟審酌證人戊○○、丁○○於
    警詢中之供述並非非法取得，且其業於本院審理中具結作證
    ，經被告丙○○、乙○○、己○○為交互詰問完畢，被告丙○○、乙○○、己○○於訴訟上之程序權，已受保障，是證
    人戊○○、丁○○之前開供述，其瑕疵即經補正，而得作為
    其於審判期日所為證言之補強。
四、按被告以外之人於審判外之言詞或書面陳述，除法律有規定
    者外，不得作為證據，刑事訴訟法第159條第1項固有明文，
    惟被告以外之人於偵查中向檢察官所為之陳述，除顯有不可
    信之情況者外，得為證據；另被告以外之人於檢察事務官、
    司法警察官或司法警察調查中所為之陳述，與審判中之陳述
    不符時，其先前之陳述具有較可信之特別情況，且為證明犯
    罪事實存否所必要者，得為證據。同法第159 條之1 、第15
    9 條之2 亦有明文可參。而依159 條之1 傳聞法則例外之立
    法理由，乃檢察官代表國家偵查犯罪，原則上能遵守法定程
    序，且被告以外之人如具有具結能力，仍應依法具結，以擔
    保其據實陳述。故該條第2 項規定「除顯有不可信之情況外
    」，應係指被告以外之人於偵查中向檢察官所為之陳述，不
    論是言詞或書面，有未遵守法律規定之情形，即檢察官於偵
    查中所為之證據調查，須係出於違法取供者，或具有具結能
    力之被告以外之人，未依法命其具結之情況，始無證據能力
    。證人杜炎明、劉春蘭、丁○○、戊○○、甲○○○、己○○、乙○○、丙○○在臺灣桃園地方法院檢察署，經檢察官
    告知具結義務及偽證罪之處罰，並依法具結而為陳述，此有
    卷附上開偵訊筆錄及證人結文在卷可參，此部分亦未經檢察
    官、被告丙○○、乙○○、己○○就證人杜炎明、劉春蘭、
    丁○○、戊○○、甲○○○、己○○、乙○○、丙○○證據
    能力表示異議，復未據被告丙○○、乙○○、己○○就前開
    證人之陳述是否顯有不可信之狀況詳加釋明，參以上揭法條
    規定，本院亦得以證人杜炎明、劉春蘭、丁○○、戊○○、
    甲○○○、己○○、乙○○、丙○○偵查中之證述採為本件
    證據。
五、按被告以外之人於審判外之陳述，雖不符前4 條之規定，而
    經當事人於審判程序同意作為證據，法院審酌該言詞陳述或
    書面陳述作成時之情況，認為適當者，亦得為證據，當事人
    、代理人或辯護人於法院調查證據時，知有第159 條第1 項
    不得為證據之情形，而未於言詞辯論終結前聲明異議者，視
    為有前項之同意。刑事訴訟法第159 條之5 定有明文。檢察
    官、被告丙○○、乙○○、己○○於本院準備程序及審判程
    序均明確表示，其對於卷附臺北地檢署監管科收據、甲○○○所有之第一商業銀行活期儲蓄存款存摺、臺灣中小企業銀
    行活期儲蓄存款存摺、郵政存簿儲金簿、呂理德所有之第一
    商業銀行活期儲蓄存款存摺、郵政存簿儲金簿、中華郵政股
    份有限公司竹南郵局96年10月25日書函、渣打國際商業銀行
    股份有限公司新豐分行96年10月31日渣打商銀新豐字第0960
    0087號函、新竹市農會匯款申請書、內政部警政署刑事警察
    局搜索扣押筆錄、桃園縣政府警察局大園分局搜索扣押筆錄
    、郵政國內匯款執據、新竹國際商業銀行收執聯、返還滯留
    於警示帳戶內剩餘款申請書、蘆竹鄉農會活期儲蓄存款存摺
    、後龍鎮農會存摺類存款、中國信託交易單、監聽錄音譯文
    、中國信託新竹分行臺幣帳戶存摺、郵政存簿儲金簿、臺灣
    郵政股份有限公司中壢郵局96年7 月3 日營字第0961100751
    號函、臺灣郵政股份有限公司中壢郵局96年6 月27日營字第
    0961100725號函、存摺內頁、客戶歷史交易清單、郵政國內
    匯款單影本各1 份及照片等證據能力部分（參本院96年度易
    字第1371號卷第84頁至第120 頁、本院96年度桃簡字第2621
    號卷第10頁至第10-2頁、第28頁至第37頁、96年度偵字第14
    78號卷第18頁至第21頁、第24頁、第27頁至第30頁、第35頁
    至第39頁、第73頁至第74頁、第81頁、第85頁至第86頁、第
    93頁、第100 頁至第106 頁、第11 2頁至第133 頁、第251
    頁至第252 頁、第256 頁至第257 頁、第259 頁第260 頁、
    第262 頁至第263 頁、第271 頁至第273 頁、第277 頁），
    均同意援用，是就上開證據之證據能力部分，依刑事訴訟法
    第159 條之5 之規定，應均具有證據能力。
六、本件原經檢察官聲請簡易判決處刑，經本院認為不宜以簡易
    判決處刑，改依通常程序審理，併予敘明。
貳、實體事項：
一、訊據被告丙○○、乙○○固不否認有提供金融機構帳戶供莊
    政銘使用，並領取他人所匯入之金錢等情，被告己○○固不
    否認有代莊政銘收取戊○○、丁○○所收取之金錢，惟均矢
    口否認有何詐欺犯行，被告丙○○先後辯稱：伊總共用提款
    卡領了3 次錢，第1 、2 筆都可以領，第3 筆時就變成警示
    帳戶沒有辦法領取，因為莊政銘在國外，莊政銘說要借用伊
    的簿子匯錢，第1 筆6 萬元沒有報酬，第2 筆5 萬元也沒有
    報酬，後來莊政銘有給伊3 萬元，莊政銘會用電話跟伊聯絡
    ，告訴伊約在哪個時間、地點，有人會來收取所領到的錢，
    那個人伊也不認識，伊在領錢的時候並不知道這些錢是詐騙
    而來的；當初莊政銘有欠伊錢，莊政銘說要先還伊一點，可
    是莊政銘人在國外，伊覺得有錢還伊當然好，莊政銘欠伊多
    少錢已經算不清了云云，被告乙○○辯稱：之前莊政銘在伊
    所開設的便利商店工作，伊與莊政銘間有金錢的來往，後來
    伊缺錢，要求莊政銘還錢，一開始莊政銘沒有消息，後來莊
    政銘表示要還錢了，要求伊先將帳戶、簿子提供給他，莊政
    銘表示會匯錢給伊，後來有錢匯進來了，莊政銘就叫伊去提
    領，總共領了2 筆，是在不同天領的，第1 筆錢裡莊政銘還
    伊約2 、3 萬元，第2 筆錢裡莊政銘還伊1 萬元，莊政銘總
    共欠伊多少錢已經記不清楚了，莊政銘當時表示希望錢可以
    先還給別人，伊有問過莊政銘這是否是詐騙而得之金錢，莊
    政銘表示不是云云，被告己○○辯稱：莊政銘是伊兒子，因
    為人在大陸，伊於95年9 月至95年12月間分別有代替莊政銘
    收取3 筆金錢，後來莊政銘叫伊盡快將錢還給別人，伊就幫
    莊政銘將錢匯給他人，莊政銘說有人會拿錢到家裡附近的便
    利商店或是拿到家門口，叫伊出去拿，伊雖然有懷疑這些錢
    是詐騙而來的，但是莊政銘打電話給伊時，伊並沒有去問莊
    政銘這些錢的來源，這些錢後來伊就匯去彰化、臺北、桃園
    、花蓮等地云云。經查：
  (一)關於被告丙○○之部分：
    1.於95年8 月8 日，先由詐騙集團成員以電話向王燕足佯稱
      身分證件被冒用，必須匯款至對方所指定之帳戶，否則會
      有牢獄之災為由，致王燕足陷於錯誤，依詐騙集團成員之
      指示，於95年8 月8 日12時30分許，匯款60,000元至丙○○所有之郵局帳戶內，被告丙○○隨即依莊政銘之指示，
      將帳戶內之款項提領一空，並交由莊政銘所指示之人；另
      於95年8 月9 日，由詐騙集團成員以電話向劉奇翎佯稱遭
      他人當作人頭戶，必須將帳戶裡之金錢轉帳至他處為由，
      致劉奇翎陷於錯誤，依詐騙集團成員之指示，於95年8 月
      9 日13時55分許，匯款50,000元至丙○○所有之郵局帳戶
      內，被告丙○○隨即依莊政銘之指示，將帳戶內之款項提
      領一空，並交由莊政銘所指示之人，為被告丙○○所不否
      認，且據證人王燕足、劉奇翎於警詢中證述明確（見偵卷
      第269 頁至第270 頁、第274 頁至第275 頁），並有客戶
      歷史交易清單、郵政國內匯款單、丙○○中壢市志廣郵局
      郵政存簿儲金簿、臺灣郵政股份有限公司中壢郵局96年7
      月3 日營字第0961100751號函各1 份附卷可參（見偵卷第
      256 頁至第257 頁、第259 頁至第260 頁、第271 頁至第
      273 頁、第277 頁），此部分之事實，堪認為真正。
    2.被告丙○○於檢察官訊問時供述：伊在領錢的時候就知道
      是被害人被詐欺或恐嚇後匯入的金錢等語（見偵卷第147
      頁），核與卷內其他客觀事證相符。被告丙○○於本院審
      理時雖翻異供述，先後辯稱：伊總共用提款卡領了3 次錢
      ，第1 、2 筆都可以領，第3 筆時就變成警示帳戶沒有辦
      法領取，因為莊政銘在國外，莊政銘說要借用伊的簿子匯
      錢，第1 筆6 萬元沒有報酬，第2 筆5 萬元也沒有報酬，
      後來莊政銘有給伊3 萬元，莊政銘會用電話跟伊聯絡，告
      訴伊約在哪個時間、地點，有人會來收取所領到的錢，那
      個人伊也不認識，伊在領錢的時候並不知道這些錢是詐騙
      而來的；當初莊政銘有欠伊錢，莊政銘說要先還伊一點，
      可是莊政銘人在國外，伊覺得有錢還伊當然好，莊政銘欠
      伊多少錢已經算不清了云云（見本院96年度桃簡字第2621
      號卷第24頁、本院96年度易字第1371號卷7 第75頁至第77
      頁），被告丙○○對於莊政銘表示要匯錢到其所有之郵局
      帳戶之原因，前後辯解不一，其供述已有重大瑕疵而不足
      採信；觀諸被告丙○○對於莊政銘共積欠多少債務，並無
      法提出證據以實其說，甚且亦無法提出債務之數額，此項
      辯解顯無法採信，而以現今金融機構之便利性，莊政銘即
      使人在國外，若要交付金錢予他人，何需先轉匯至被告丙○○所有之郵局帳戶內，再由被告丙○○轉交予他人？且
      若僅係單純代替他人交付金錢，以被告丙○○領取11萬元
      ，即可收取3 萬元高額之報酬，亦顯不合常情；另參酌被
      告丙○○所有之郵局帳戶內，匯入之金額共計有2 筆，分
      別係60,000元、50,000元，金額龐大，以莊政銘人在大陸
      地區操控，被告丙○○與莊政銘僅係單純友人關係，若非
      被告丙○○與莊政銘共同實施詐騙情事，莊政銘何以放心
      將大筆金錢要求被害人轉匯至被告丙○○所有之帳戶內，
      且交由被告丙○○自行提領款項，是被告丙○○上開所辯
      ，顯屬卸責之詞，不足採信。
    3.按共同正犯之成立，祇須具有犯意之聯絡，行為之分擔，
      既不問犯罪動機起於何人，亦不必每一階段犯行，均經參
      與；其在合同意思範圍以內，各自分擔犯罪行為之一部，
      相互利用他人之行為，以達其犯罪之目的者，即應對於全
      部所發生之結果，共同負責。被告丙○○依莊政銘之指示
      ，領取被害人王燕足、劉奇翎等人遭詐騙所匯款項，再將
      領得之款項交由莊政銘所指示之不詳姓名年籍成年人，其
      涉入程度非淺，苟無犯意之聯絡，該等詐欺集團何以如此
      放心將被害人王燕足、劉奇翎之金錢匯入被告丙○○所有
      之帳戶內，且由被告丙○○提領鉅額款項，由被告丙○○
      從事此等核心之工作，堪認被告丙○○係基於共同之犯意
      與該等詐騙集團分工，從事提領贓款行為，被告丙○○屬
      前開詐騙集團之成員無疑，被告丙○○自係以自己共同實
      施犯罪行為之意思而為上開犯行甚明，被告丙○○自難辭
      其共犯之責。至被告乙○○與被告丙○○雖具夫妻關係，
      然卷內並無證明足以佐證被告乙○○對於被告丙○○所參
      與之詐騙情事，亦有犯意聯絡或行為分擔，是就被告丙○○所為之上開詐欺犯行，被告乙○○並不具有共犯關係，
      附此敘明。
    4.綜上所述，被告丙○○上開所辯，顯屬卸責之詞，無足採
      信。被告丙○○犯行明確，應依法論科。
  (二)關於被告乙○○之部分：
    1.於95年8 月8 日，先由詐騙集團成員以電話向林韋君佯稱
      身分證件遭冒用，其銀行內有不詳金錢進出，需先將銀行
      之存款存入對方所指定之帳戶內監管48小時為由，致林韋
      君陷於錯誤，依詐騙集團成員之指示，接續於95年8 月8
      日、96年8 月9 日分別匯款590,000 元、159,000 元（共
      計749,000 元）至被告乙○○所有之中國信託帳戶內，被
      告乙○○隨即依莊政銘之指示，將帳戶內之款項提領一空
      ，並交由莊政銘所指示之人，為被告乙○○所不否認，且
      據證人林韋君於警詢中證述明確（見本院96年度桃簡字第
      2621號卷第43頁至第45頁），並有中國信託存摺影本1 份
      附卷可參（見偵卷第251 頁至第252 頁），此部分之事實
      ，堪認為真正。
    2.被告乙○○辯稱：之前莊政銘在伊所開設的便利商店工作
      ，伊與莊政銘間有金錢的來往，後來伊缺錢，要求莊政銘
      還錢，一開始莊政銘沒有消息，後來莊政銘表示要還錢了
      ，要求伊先將帳戶、簿子提供給他，莊政銘表示會匯錢給
      伊，後來有錢匯進來了，莊政銘就叫伊去提領，總共領了
      2 筆，是在不同天領的，第1 筆錢裡莊政銘還伊約2 、3
      萬元，第2 筆錢裡，莊政銘還伊1 萬元，莊政銘總共欠伊
      多少錢伊已經記不清楚了，莊政銘當時表示希望先將錢還
      給他人，伊有問過莊政銘這是否是詐騙而得之金錢，莊政
      銘表示不是云云，惟被告乙○○對於共犯莊政銘共積欠多
      少債務，並無法提出證據以實其說，甚且對於債務之數額
      ，亦表示不知情，顯有違常情；另觀諸被告乙○○所有之
      中國信託商銀帳戶內，匯入之金額共計有2 筆，分別係59
      萬元、159,000 元，金額龐大，以共犯莊政銘人在大陸地
      區操控，被告乙○○與莊政銘僅係單純友人關係，若非被
      告乙○○與共犯莊政銘共同實施詐騙情事，共犯莊政銘何
      以放心將大筆金錢要求被害人轉匯至被告乙○○所有之帳
      戶內，是被告乙○○上開所辯，顯屬卸責之詞，不足採信
      。
    3.按共同正犯之成立，祇須具有犯意之聯絡，行為之分擔，
      既不問犯罪動機起於何人，亦不必每一階段犯行，均經參
      與；其在合同意思範圍以內，各自分擔犯罪行為之一部，
      相互利用他人之行為，以達其犯罪之目的者，即應對於全
      部所發生之結果，共同負責。被告乙○○依莊政銘之指示
      ，領取被害人林韋君遭詐騙所匯款項，再將領得之款項交
      由莊政銘所指示之不詳姓名、年籍成年人，其涉入程度非
      淺，苟無犯意之聯絡，該等詐欺集團何以如此放心將被害
      人林韋君之金錢匯入被告乙○○所有之帳戶內，且交由被
      告乙○○將鉅額款項提出，由被告乙○○從事此等核心之
      工作，堪認被告乙○○係基於共同之犯意與該等詐騙集團
      分工，從事提領贓款行為，被告乙○○屬前開詐騙集團之
      成員無疑，被告乙○○自係以自己共同實施犯罪行為之意
      思而為上開犯行甚明，被告乙○○自難辭其共犯之責。至
      被告乙○○與被告丙○○雖具夫妻關係，然卷內並無證明
      足以佐證被告丙○○對於被告乙○○所參與之詐騙情事，
      亦有犯意聯絡或行為分擔，是就被告乙○○所為之上開詐
      欺犯行，被告丙○○並不具有共犯關係，附此敘明。
    4.綜上所述，被告乙○○上開所辯，顯屬卸責之詞，無足採
      信。被告乙○○犯行明確，應依法論科。
  (三)關於被告己○○之部分：
    1.於95年9 月7 日13時30分許，先由詐欺集團成員以電話向
      莊世賢佯稱係臺灣臺北地方法院檢察署檢察官，因其帳戶
      之存款有異常需查驗，必須匯款至臺灣臺北地方法院檢察
      署所指定之帳戶為由，致莊世賢陷於錯誤，依詐騙集團成
      員之指示，於95年8 月8 日12時30分許，匯款763,000 元
      至李碧珠所有之局號0000000 、帳號0000000 號之竹南郵
      局帳戶內，由不詳姓名年籍成年人領取後，再交由被告己○○匯至莊政銘所指示之帳戶內，另於95年9 月7 日9 時
      30分許，由詐騙集團成員以電話向王美麗佯稱身分證遭人
      冒用，須將帳戶裡的金錢轉帳至他處為由，致王美麗陷於
      錯誤，依詐騙集團成員之指示，於95年9 月7 日14時31分
      、14時49分許，分別匯款80,000元、100,000 元（共計18
      0,000 元）至蕭坤永所有之新竹國際商業銀行0000000000
      000 帳戶內，由不詳姓名年籍成年人領取後，再交由被告
      己○○匯至莊政銘所指示之帳戶內，另詐騙集團成員於95
      年12月4 日14時30分許，撥打電話予劉春蘭，恫稱其兒子
      積欠金錢，如不還錢，其兒子將會有生命危險等語，而以
      加害生命、身體之事，恐嚇劉春蘭，致劉春蘭心生恐懼，
      遂依詐騙集團成員之指示，於同日與其配偶杜炎明給付40
      ,000 元 、47,000元、188,000 元、90,000元（共計365,
      000 元）予戊○○，戊○○再將上開款項交由被告己○○
      ，被告己○○再依莊政銘之指示，轉匯至他人之帳戶內，
      另於95年12月15日早上，由詐騙集團成員以電話向甲○○○佯稱其身分證被冒用，必須將帳戶裡的金錢轉帳至他處
      為由，致甲○○○陷於錯誤，依詐騙集團成員之指示，於
      95年12月15日、95年12月18日分別交付830,000 元、1,53
      0,000 元、150,000 元、400,000 元、250,000 元（共計
      交付3,160,000 元）予丁○○，丁○○再將上開款項交由
      被告己○○，被告己○○再依莊政銘之指示，轉匯至他人
      之帳戶內，為被告己○○所不否認，且據證人莊世賢、王
      美麗、劉春蘭於警詢及證人劉春蘭、甲○○○、杜炎明、
      戊○○、丁○○於檢察官訊問暨證人甲○○○於本院審理
      中分別證述明確（見偵卷第79頁至第82頁、第96頁至第98
      頁、第162 頁、第171 頁、第180 頁、第190 頁、本院96
      年度易字第1371號卷第56頁至第58頁），並有郵政國內匯
      款執據、新竹國際商業銀行收執聯、蘆竹鄉農會活期儲蓄
      存款存摺、後龍鎮農會存摺類存款、中國信託交易單、中
      華郵政股份有限公司竹南郵局96年10月25日函文、渣打國
      際商業銀行股份有限公司新豐分行96年10月31日渣打商銀
      新豐字第09600087號函、臺北地檢署監管科收據、甲○○○所有之第一商業銀行活期儲蓄存款存摺、臺灣中小企業
      銀行活期儲蓄存款存摺、郵政存簿儲金簿、呂理德所有之
      第一商業銀行活期儲蓄存款存摺、郵政存簿儲金簿各1 份
      附卷可稽（見偵卷第81頁、第85頁、第100 頁至第106 頁
      、本院96年度桃簡字第2621號卷第10頁至第10-2頁、第28
      頁至第37頁、本院96年度易字第1371號卷第84頁至第120
      頁），此部分之事實，堪認為真正。
    2.按刑法上之幫助行為，須行為人有幫助他人犯罪之意思，
      以物質上或精神上之助力予正犯以實施犯罪之便利，使其
      易於實施之積極或消極行為之謂，最高法院著有89年臺上
      字第1505號判決可資參照。據證人丁○○於檢察官訊問及
      本院審理時證述：伊當時看報紙應徵當鋪的工作，伊從95
      年12月初開始詐騙被害人，是1 名綽號叫「小勇」的人先
      打電話給伊，告訴伊被害人的地址，然後傳真2 張法院的
      文件給伊，好像是管收凍結命令，伊就去「小勇」給的住
      址跟被害人拿錢，伊只有跟被害人說伊是法院派來的，95
      年12月中旬伊有見己○○，因為「小勇」交代要將錢交給
      己○○，因為當時是晚上沒辦法匯錢，「小勇」會告訴伊
      要去哪裡會有人來跟伊拿錢，伊去到地點時，「小勇」會
      告訴伊是哪個人，叫伊將錢交給那個人，「小勇」的真實
      姓名伊不清楚，伊拿錢給己○○時並未告訴她是何種金錢
      ，只有告訴己○○說這是「小勇」要給你的及多少錢，伊
      總共拿過2 、3 次錢給己○○，金額都是10幾萬元等語（
      見偵卷第266 頁、本院卷第51頁至第55頁），證人戊○○
      於本院審理時證述：伊是在95年5 、6 月間參加詐騙集團
      ，因為當時伊沒有工作，就去應徵1 家報上所刊登的日發
      當鋪，該當舖表示要找1 位收利息錢的人，伊先跟「小陳
      」聯絡，後來就是跟1 個叫「小勇」的人聯絡，「小勇」
      都是用電話跟伊聯絡，先是「小勇」在電話中指示伊去收
      錢，伊只是跟對方說老闆叫伊來拿3 萬元，伊不知道他們
      講的電話內容，伊只是負責收錢，收完錢後，伊通常都是
      依照「小勇」的電話指示將錢匯入「小勇」指示的帳戶內
      ，有幾次因為時間比較晚，已經過了銀行的上班時間，「
      小勇」就叫伊將錢交給己○○，因為伊只是被雇用的人，
      「小勇」不放心把錢放在伊身上，伊總共拿過2 、3 次錢
      給己○○，時間是在95年10月或11月間，印象中「小勇」
      打電話叫伊在幾分鐘後到達那個地方，到了以後，「小勇
      」會打電話問伊到了沒，然後己○○就會在那個地點，伊
      就將錢交給己○○，己○○也沒有講話，然後「小勇」就
      叫伊可以走了，第1 次時「小勇」有跟伊說有1 位阿姨胖
      胖的，頭髮綁起來，叫伊過去就可以看到，之後的碰面，
      因為都是同一個地點，所以伊就知道要把錢拿給己○○等
      語（見本院卷第31頁至第36－1 頁），核與被告己○○辯
      稱伊只是單純幫莊政銘收錢，並將錢轉匯至莊政銘指示之
      帳戶，雖然有懷疑金錢的來源，但是沒有去問莊政銘等情
      相符，本件檢察官雖起訴被告己○○與共犯莊政銘共犯詐
      欺之犯行，惟參酌被告己○○與莊政銘具有母子關係，莊
      政銘在國外以電話聯絡要求被告己○○代為收錢、匯錢，
      亦符合親屬間之信賴關係，且觀諸證人戊○○、丁○○所
      證述之內容，係於證人戊○○、丁○○收取金錢之時間已
      超過金融機構之營業時間時，莊政銘始會電洽被告己○○
      代為收錢，被告己○○並非長期且持續代替莊政銘在臺灣
      從事收錢、匯錢工作，顯見被告己○○並未參與莊政銘所
      屬之詐騙集團，而被告己○○雖有懷疑金錢之來源，然對
      於證人丁○○、戊○○詐騙之對象、方法等內容，均未有
      所瞭解，是被告己○○所參與之收錢、匯錢應係從事詐欺
      行為「實行」以外之周邊犯意，且依卷內資料，亦無其他
      證據足以證明被告己○○有從事詐欺之行為，揆諸上開說
      明，被告己○○應僅堪認係幫助犯，無從以共同正犯論處
      。
二、論罪科刑部分：
  (一)查被告丙○○、乙○○均明知渠等帳戶內所匯入之金錢係供
    詐騙被害人轉帳或存、匯款之用，被告丙○○、乙○○提領
    詐欺所得，縱認被告丙○○、乙○○行為係詐欺之構成要件
    以外之行為，惟其與詐欺集團有犯意聯絡，為遂行自己共同
    犯罪之意思，而遂行詐欺集團整體犯罪之一環，自應對於有
    犯意聯絡之詐欺結果共同負責。核被告丙○○、乙○○所為
    ，係犯刑法第339 條第1 項之詐欺取財罪。被告丙○○、莊
    政銘、某2 名姓名年籍不詳之成年人，就上開犯行有犯意聯
    絡及行為分擔，均屬共同正犯。被告乙○○、莊政銘及某姓
    名、年籍不詳之成年女子，就所為犯行有犯意聯絡及行為分
    擔，均屬共同正犯。又被告丙○○所為上開2 次詐欺犯行，
    客觀上彼此可分，且侵害不同之被害人財產法益，犯案方法
    亦有不同，上開數罪應分論併罰。
  (二)按刑法上之幫助犯，係對於犯罪與正犯有共同之認識，而以
    幫助之意思，對於正犯資以助力，而未參與實施犯罪之行為
    者而言（最高法院75年度臺上字第1509號、88年度臺上字第
    1270號判決亦同此意旨）。是以，如未參與實施犯罪構成要
    件之行為，且係出於幫助之意思提供助力，即屬幫助犯，而
    非共同正犯。又被告己○○所為僅係幫助莊政銘收錢及匯錢
    ，並無實際從事詐欺之犯行，顯係以幫助之意思，參以被告
    己○○所為又非詐欺罪之構成要件行為，故屬幫助犯，公訴
    人認被告己○○就犯罪事實三(一)、(二)、(四)與莊政銘為共同正
    犯，尚有未合，惟基本之社會事實同一，無庸變更公訴人所
    引應適用之法條（司法院(76) 廳刑一字第1983號研究意見
    參照）。雖檢察官認被告己○○就犯罪事實三(三)係與莊政銘
    犯詐欺取財罪嫌，然按刑法第346 第1 項之恐嚇取財罪，與
    同法第33 9條第1 項之詐欺取財罪，二者之區別，在於前者
    係施用使人心生畏怖之恐嚇手段，致被害人心生畏懼，明知
    不應交付財物而交付，後者則係施用詐術手段，使人陷於錯
    誤，誤信為應交付財物而交付，惟上開之恐嚇手段，常以虛
    假之事實為內容，故有時亦不免含有詐欺之性質，倘含有詐
    欺性之恐嚇取財行為，足使人心生畏懼時，自應僅論以高度
    之恐嚇取財罪，殊無再適用詐欺取財罪之餘地（最高法院84
    年度臺上字第1993號判決意旨參照），準此，莊政銘及其所
    屬犯罪集團，以編造之惡害事實恐嚇被害人劉春蘭之方式，
    使之心生畏懼而依言給付款項，核其此部分所為自屬恐嚇取
    財之幫助犯，檢察官此部分尚有誤會，然基本社會事實尚屬
    同一，爰變更起訴法條。又被告己○○係幫助詐欺、幫助恐
    嚇取財之從犯，應依刑法第30條第2 項規定，均依法減輕其
    刑。又被告己○○所為上開3 次幫助詐欺犯行及1 次幫助恐
    嚇取財犯行，客觀上彼此可分，且侵害不同之被害人財產法
    益，犯案方法亦有不同，上開數罪應分論併罰。
  (三)爰審酌被告丙○○、乙○○年輕力壯，不知以正常途徑賺取
    金錢，與莊政銘共同詐騙被害人之金錢，被告丙○○、乙○○擔任「車手」工作，在被害人匯入款項後旋即將款項提領
    一空，使被害人在發覺受詐欺後毫無追回贓款之機會，亦使
    不法詐欺集團得以順利遂行其等之詐欺取財之犯行，應予非
    難，造成被害人受有重大損害，所為嚴重影響社會治安，且
    犯後猶否認犯行，未與被害人達成和解，犯後態度不佳，而
    被告己○○幫助他人犯詐欺罪、恐嚇取財罪，使幕後犯罪人
    得以逍遙法外，致此類犯罪手法層出不窮，嚴重危害交易秩
    序與社會治安，造成被害人財產上損害，情節非輕，犯後亦
    否認犯行，態度不佳，尚未與被害人達成和解，並衡量被害
    人王燕足、劉奇翎、林韋君、莊世賢、王美麗、劉春蘭、甲○○○遭詐騙之金額高低有別等一切情況，分別就被告丙○○詐取被害人王燕足、劉奇翎部分，量處有期徒刑8 月、7
    月，被告乙○○詐騙被害人林韋君部分，量處有期徒刑1 年
    4 月，被告己○○幫助詐欺、幫助恐嚇取財莊世賢、王美麗
    、劉春蘭、甲○○○部分，分別量處有期徒刑1 年、8 月、
    10月、1 年；又按中華民國96年罪犯減刑條例業於96年7 月
    16日施行，查本件被告丙○○、乙○○、己○○上開犯行係
    在96年4 月24日前，爰依中華民國96年罪犯減刑條例第2 條
    第1 項第3 款，減其刑期2 分之1 ，並就被告丙○○、己○○所處之數罪，定其執行刑，以示懲戒。
  (四)另檢察官雖聲請就扣案之物沒收，惟內政部警政署刑事警察
    局於96年1 月9 日在被告乙○○住處所扣得之手機2 支、記
    事本3 本、新竹市農會匯款單，桃園縣政府警察局大園分局
    於96年1 月9 日在被告己○○住處所扣得之莊秋虹郵局存摺
    1 本、郵局金融卡1 張、私章1 枚、廖麗華郵局存摺1 本、
    郵局金融卡1 張、私章1 枚、身分證影本1 張、提款密碼1
    張、平鎮市農會金融卡1 張、被告己○○郵局金融卡1 張、
    名冊資料18張、平鎮市農會金融卡密碼通知單1 張、新竹商
    銀支票2 張、姓名電話資料27張等物，卷內並無證據足以佐
    證與被告丙○○、乙○○、己○○犯本件犯行有關，亦非違
    禁物，爰不併予宣告沒收，附此敘明。
據上論斷，應依刑事訴訟法第452 條、第299 條第1 項前段、第
300 條，刑法第28條、第30條、第339 條第1 項、第346 條第1
項、第51條第5 款，中華民國96年罪犯減刑條例第2 條第1 項第
3款 、第7 條、第10條第1 項，判決如主文。
本案經檢察官蔡正雄到庭執行職務。
中    華    民    國    97    年    3     月    10    日
                  刑事第四庭   審判長法  官  黃斯偉
                                     法  官  陳可薇
                                     法  官  張淑華
以上正本證明與原本無異。
如不服本判決，應於送達後10日內，向本院提出上訴狀。
                                     書記官  鄭嘉惠
中    華    民    國    97    年    3     月    10    日
附錄本案論罪科刑法條
中華民國刑法第339條
（普通詐欺罪）
意圖為自己或第三人不法之所有，以詐術使人將本人或第三人之
物交付者，處5 年以下有期徒刑、拘役或科或併科1 千元以下罰
金。
以前項方法得財產上不法之利益或使第三人得之者，亦同。
前二項之未遂犯罰之。


司法院資訊處製作；財團法人民間司法改革基金會備份。
